臺灣高雄地方法院刑事判決　　　　　　100年度簡上字第369號
上　訴　人
即　被　告　王念林
上列上訴人因傷害案件，不服本院高雄簡易庭民國100年5月30日
99年度簡字第2297號第一審簡易判決（聲請簡易判決處刑案號：
99年度偵字第29743號），提起上訴，本院管轄之第二審合議庭
判決如下：
    主  文
上訴駁回。
    事  實
一、王念林與林凱係鄰居，王念林於民國99年8月4日上午7時30
    分許，在高雄市左營區○○○路928巷內，因細故即基於傷
    害他人身體之犯意，徒手推倒林凱，復用膝蓋壓在林凱之肚
    子上，致林凱因此受有右肘擦傷、右眼眶周邊及上腹部挫傷
    等傷害。
二、案經林凱訴由高雄市政府警察局左營分局移送臺灣高雄地方
    法院檢察署檢察官偵查後，聲請以簡易判決處刑。
    理  由
壹、程序部分：
    按被告以外之人於審判外之言詞或書面陳述，除法律有規定
    者外，不得作為證據，刑事訴訟法第159條第1項定有明文。
    又被告以外之人於審判外之陳述，雖不符前4條之規定，而
    經當事人於審判程序同意作為證據，法院審酌該言詞陳述或
    書面陳述作成時之情況，認為適當者，亦得為證據。當事人
    、代理人或辯護人於法院調查證據時，知有第159條第1項不
    得為證據之情形，而未於言詞辯論終結前聲明異議者，視為
    有前項之同意，刑事訴訟法第159條之5亦定有明文。本件證
    人A1、A2（真實姓名年籍均詳卷）於偵查中之陳述，均為被
    告以外之人於審判外之言詞陳述，而檢察官及被告王念林就
    上開言詞陳述，未於本院審理過程中聲明異議，本院並審酌
    前開陳述作成時之情況正常，所取得過程並無瑕疵，且與本
    案相關之待證事實具有關連性，認適當作為證據，依前開刑
    事訴訟法第159條之5之規定，認上開陳述均具有證據能力。
    另本案所引用之其餘傳聞證據，檢察官、被告亦均未於言詞
    辯論終結前聲明異議，本院審酌上開證據作成時之情狀，並
    無違法或不當等情形，且與本案相關之待證事實具有關聯性
    ，認為以之作為本案之證據亦屬適當，爰依前揭規定，認均
    應有證據能力。
貳、實體部分：
一、訊據被告固不否認其於上揭時、地，有與告訴人林凱發生肢
    體衝突，惟矢口否認有何傷害犯行，以書狀及言詞辯稱：伊
    沒有推告訴人，當時是告訴人拿棍子打伊，伊反應快，隨即
    用手擋住，並抓住棍子一拉，告訴人趴下，告訴人趴下手還
    緊握斷掉的半截棍子，伊在看伊手腕有無受傷時，告訴人又
    用棍子戳伊一下，伊急了，就摁著告訴人，沒有手奪棍子，
    伊大叫「拉我幹什麼，把棍子奪下來！」，棍子就被某個人
    奪下來甩在地上，伊絕對沒有打告訴人，只是制伏告訴人，
    把棍子奪下來伊就起來了，當時檢察官問告訴人「棍子誰的
    ？」，告訴人回答「我打狗的」，就足以證明，為何剝奪伊
    正當防衛權，另外證人A1、A2當時根本不在場，證詞純粹虛
    構，告訴人的傷是自己造成的，因為告訴人擦到水泥地云云
    。
二、惟查：
  (一)上揭事實，業據告訴人於警詢及偵查中具結證述明確（見警
    卷第5-6頁、偵卷第24頁），且證人A1於偵查中具結證稱：
    「我住4樓，當時我下樓要去上班，看到林凱站在1樓大門的
    左邊，王念林站在另一邊，距離有點遠，我聽到王念林在罵
    人，我沒有聽清楚她在罵什麼，我只聽到她1個人的聲音，
    我就不理會，我就走到停車的位置，就聽到旁邊的2個女生
    大喊「不要、不要」，我就把機車停住，就跑回去看，就看
    到林凱、王念林打起來了，那2個女生就在拉他們，我沒有
    過去，但我走去找鄰長的老婆，我們2人一起去勸架，並拉
    開他們2人，當時林凱已經躺在地上了，王念林的膝蓋壓在
    林凱的肚子上，我們4個人就把王念林拉開」、「我並沒有
    看到誰先動手，我看到的時候，已經是林凱躺在地上，王念
    林的膝蓋壓在他的肚子上。本來他們2人站的很遠，後來王
    念林走到林凱站的位置附近，但我並沒有看到誰先動手」、
    「（問：他們當時是否有拿工具？）沒有」、「（問：妳在
    現場有無看到棍子？）我沒有看到」等語（見偵卷第14 -15
    頁；證人A2於偵查中具結證稱：「我在家裡煮飯。後來聽到
    外面的聲音，我出去看，看到林凱躺在地上，A1他們把林凱
    拉起來。王念林又舉手，好像要打人，我就去攔她，我說林
    凱的太太不在家，年紀又這麼大，不要打他。王念林就點名
    我們，說我們小心一點」、「（問：妳有無看到林凱與王念
    林是何人先動手？）我沒有看到。我看到時，已經是林凱躺
    在地上，A1他們把林凱拉起來」、「我看到A1把林凱拉起來
    後，王念林從花盆旁的地上拿起1根棍子，並說林凱拿那麼
    粗的棍子先打她，我不知道棍子是誰的」等語（見偵卷第15
    -16頁）；證人周雪花於原審具結證稱：「當天我在家裡聽
    到外面很吵，我出去看有很多人，並看到被告及告訴人兩人
    互相拉扯，我把他們拉開，告訴他們不要打架了」等語（見
    簡字卷第43頁），核與告訴人之證述互核一致，足認並無被
    告所辯遭告訴人以棍子毆打，並有勸架之人奪下告訴人棍子
    之情事。又告訴人因此受有右肘擦傷、右眼眶周邊及上腹部
    挫傷等傷害，有診斷證明書1紙及傷勢照片2張（見警卷第10
    -11頁）附卷可稽。綜上情節，被告確實有與告訴人發生肢
    體衝突，告訴人有以膝蓋壓在告訴人肚子上之行為，並造成
    告訴人受有前開傷勢，應堪認定。
  (二)被告雖屢以其之行為係正當防衛置辯，並辯稱：當時檢察官
    問告訴人「棍子誰的？」，告訴人回答「我打狗的」，就足
    以證明云云，然經當庭勘驗檢察官於99年10月28日訊問被告
    及告訴人之光碟，勘驗之結果與本院法官助理製作之勘驗報
    告相符，告訴人當時就檢察官關於棍子係何人所有此節之訊
    問係答稱：「（問：我問你，那1根棍子是不是你拿的？）
    沒有」、「（問：你沒有拿棍子，那現場怎麼會有棍子？）
    她抓1個狗，抓1個棍子。牽1個狗、牽1個棍子」、「（問：
    現場的棍子是誰拿過去的？）哪個？」、「（問：棍子！）
    她拿的」、「（問：她拿棍子幹嘛？她有拿棍子打你嗎？）
    打了狗。打狗，牽1個狗過來」、「（問：她為什麼要打狗
    ？）她的狗啊」、「（問：她自己的狗，那跟你什麼關？）
    她養了好幾個」、「（問：她的狗咬很多人？是你要打狗是
    不是？）我沒有打狗」、「（問：那她的狗咬人，他自己教
    訓她的狗，關你什麼事啦？）那個…不要理她，我走到那邊
    ，他走到那邊，她跑過來找我，她罵我，她過來把我掐到」
    等語，有檢察官99年10月28日之訊問光碟1片及法官助理之
    勘驗報告1份（見簡上卷第60-61頁）在卷足憑，足認並無被
    告所稱告訴人有坦承棍子係其用來打狗之情事。被告雖另於
    100年7月15日及100年7月25日之刑事上訴補充陳述狀表示：
    驗傷單不是1處，是拍照9處，伊只開了手肘1處的驗傷單，
    伊的腰挫傷，身體有多處遭斷棍戳傷，醫院均有拍照；事發
    後伊多處受傷，有擦傷、抓傷和用尖銳的棍子戳傷等語（見
    簡上卷第23頁反面、第34頁），欲證明當時係正當防衛，惟
    經向國軍左營總醫院調取當日被告之急診病歷，醫師僅診斷
    出被告左手、肘挫傷，且病歷內亦僅有左手及肘挫傷之照片
    3張，並無被告前開所指有其餘傷勢之情事，有被告之診斷
    證明書、急診病歷（見偵卷第28頁、簡上卷第44-49頁）存
    卷可佐。再被告屢稱告訴人之攻擊行為係：告訴人拿棍子打
    伊，伊用手擋，棍子都打斷了，真的把伊打了很痛，伊急了
    才奪棍子把告訴人弄趴下云云（見警卷第2頁、簡字卷第38
    頁、簡上字卷第20、35、39頁），然苟被告所辯為真，足以
    使棍子斷裂之力道，應不致僅造成如前開被告急診病歷照片
    所示之傷勢。綜上，被告前揭正當防衛之所辯，實難採認。
  (三)況縱退步言，被告所辯遭告訴人以棍子毆打乙節為真，惟按
    正當防衛必須對於現在不法之侵害始得為之，侵害業已過去
    ，即無正當防衛可言。至彼此互毆，又必以一方初無傷人之
    行為，因排除對方不法之侵害而加以還擊，始得以正當防衛
    論。故侵害已過去後之報復行為，與無從分別何方為不法侵
    害之互毆行為，均不得主張防衛權；復衡之一般社會經驗法
    則，互毆係屬多數動作構成單純一罪而互為攻擊之傷害行為
    ，縱令一方先行出手，而還擊之一方在客觀上茍非單純對於
    現在不法之侵害為必要排除之反擊行為，因其本即有傷害之
    犯意存在，則對其互為攻擊之還手反擊行為，自無主張正當
    防衛權之餘地，最高法院30年上字第1040號判例、84年度台
    非字第208號判決意旨可資參照。然由前開證人之證述以觀
    ，被告以膝蓋壓在告訴人肚子之際，告訴人手上已無棍子，
    客觀上並無何現在不法之侵害，被告所為難認係排除現在侵
    害之反擊行為，故原審認定無主張正當防衛之餘地，並無違
    誤。
  (四)綜上所論，被告前揭所辯，均非可採，本件事證明確，被告
    犯行洵堪認定，應依法論科。
三、核被告所為，係犯刑法第277條第1項之傷害罪。原審以被告
    所犯傷害之犯行罪證明確，適用刑事訴訟法第449條第1項前
    段、第3項、第454條第2項，刑法第277條第1項、第41條第1
    項前段，刑法施行法第1條之1第1項、第2項前段之規定，審
    酌被告與告訴人身為鄰居，縱偶有磨擦，亦應以理性之方式
    解決，詎其僅因細故，即徒手傷害告訴人，致告訴人受有如
    聲請簡易判決處刑書事實欄所載之傷害，所為實有不該，其
    犯後猶否認犯行，且未與告訴人或其繼承人達成和解，態度
    非佳，惟念其並無前科，有臺灣高等法院被告前案紀錄表1
    份在卷可佐，素行良好，暨其犯罪動機、目的及智識程度等
    一切情狀，量處拘役20日，並諭知以新臺幣1,000元折算1日
    之易科罰金折算標準，其認事用法核無違誤，量刑亦稱允當
    ，被告上訴意旨仍執陳詞否認犯罪，而指摘原判決不當，請
    求撤銷改判，為無理由，應予駁回。
據上論斷，應依刑事訴訟法第455條之1第1項、第3項、第368條
，判決如主文。
本案經檢察官楊景婷到庭執行職務。
中    華    民    國   100    年    10    月    27    日
                  刑事第十七庭  審判長法  官  陳培維
                                      法  官  張谷瑛
                                      法  官  楊儭華
以上正本經核與原本無異。
不得上訴。
                                      書記官  林國龍
中    華    民    國   100    年    10    月    27    日